臺灣臺北地方法院刑事判決　　　　　　　 94年度自字第141號
自　訴　人　科技工程顧問有限公司
代　表　人　丁○○
代　理　人　林富村律師
被　　　告　乙○○
　　　　　　甲○○
上　一　人
選任辯護人　羅瑞洋律師
被　　　告　丙○○
上列被告等因詐欺案件，經自訴人提起自訴，本院判決如下：
    主  文
本件自訴不受理。
    理  由
一、自訴意旨略以：被告乙○○所有、位在臺北市○○區○○段
    1小段298地號土地、及其上門牌號碼臺北市○○○路○段151
    巷19弄1號11樓房屋於民國83年間，即由自訴人科技工程顧
    問有限公司假扣押查封，嗣並經本院84年度重訴字第35號判
    決被告乙○○應給付自訴人新臺幣（下同）1268萬元，嗣並
    經臺灣高等法院92年度重上字第340號判決駁回上訴，更經
    最高法院93年度台上字第1299號判決駁回上訴，於93年6月
    30日確定在案，被告乙○○為恐上開房地遭強制執行，即與
    被告甲○○基於毀損債權、詐欺取財之犯意聯絡，於93年4
    月26日假離婚，協議由被告乙○○支付被告甲○○500萬元
    作為補償財產之損失、及960萬元之慰撫金，甲○○更持上
    開假離婚之協議書向臺灣臺北地方法院聲請支付命令，由該
    院發給93年度促字第16801號支付命令，甲○○並執此支付
    命令聲請參與分配，因認被告乙○○、甲○○涉有刑法第
    356條之毀損債權及同法第339條第1項之詐欺取財罪嫌；又
    被告乙○○、丙○○亦基於毀損債權、詐欺取財之犯意聯絡
    ，於93年5月11日訂立不實之借款契約，記載被告丙○○借
    款450萬元予被告乙○○，被告丙○○並持上開借款契約書
    向臺灣臺北地方法院聲請發支付命令，由該院發給93年度促
    字第18823號支付命令，再由被告丙○○持上開支付命令聲
    請參與分配，因認被告乙○○、丙○○此部分亦涉有刑法第
    356條之毀損債權及同法第339條第1項之詐欺取財罪嫌（自
    訴意旨原認被告乙○○、甲○○涉有刑法第214條、第339
    條第1項之罪嫌，被告丙○○涉有刑法第339條第1項之罪嫌
    ，嗣經自訴人於94年8月16日繕具呈報之刑事自訴補充意旨
    狀及自訴人代理人94年9月7日準備程序時言詞陳述更正在案
    ）。
二、按同一案件經檢察官依刑事訴訟法第228條規定開始偵查者
    ，不得再行自訴，但告訴乃論之罪，經犯罪之直接被害人直
    接提起自訴者，不在此限；又不得提起自訴而提起者，應諭
    知不受理之判決，並依同法第343條規定準用第307條之規定
    ，得不經言詞辯論為之，刑事訴訟法第323條第1項、第334
    條、第343條、第307條分別定有明文；次按刑事訴訟法第
    323條第1項雖就同一案件前經檢察官開始偵查，其後得否自
    訴，區分非告訴乃論之罪與告訴乃論之罪而異其處理，然被
    訴犯罪事實中一部為告訴乃論之罪，另一部份則非告訴乃論
    之罪，二者間並具有裁判上一罪關係者，自屬於同條項本文
    所規定：一旦檢察官開始偵查即不得再行自訴之情形，臺灣
    高等法院暨所屬法院89年11月法律座談會結論可資參照；又
    按刑事訴訟法第323條第1項所謂同一案件，係指所訴彼此兩
    案為同一被告，其被訴之犯罪事實亦屬同一者而言，若彼此
    兩案所訴被告同一，被訴之犯罪事實亦無異，不因前後所主
    張之罪名有異即可謂非同一案件，倘此一案件並非純屬告訴
    乃論之罪，並經檢察官依刑事訴訟法第228條規定開始偵查
    者，應受首開法條之限制，不得再提起自訴，最高法院49年
    台上第315號判例、91年度台上字第2951號、86年度台上字
    第2534號判決意旨可資參照；末按被告同一、犯罪事實同一
    即屬同一案件，至提出告訴請求檢察官偵查之人與提起自訴
    之人是否同一，則非所論，最高法院28年滬上字第43號判例
    意旨可資參照。
三、經查：案外人賴朝旭前以被告乙○○、甲○○、丙○○涉有
    刑法第214條、第356條使公務員登載不實及毀損債權之罪嫌
    ，於94年1月13日向臺灣臺北地方法院檢察署對被告乙○○
    、甲○○提出告訴，另於94年7月22日追加對被告丙○○提
    出告訴，經該署分為94年度偵字第8376號、13128號偽造文
    書等案件偵辦後，於94年9月2日以被告乙○○、甲○○、丙○○犯罪嫌疑不足，為不起訴處分，嗣經臺灣高等法院檢察
    署94年度上聲議字第3470號發回續行偵查，現在臺灣臺北地
    方法院檢察署分為94年度偵續字第426號案件偵查中等情，
    業經本院調取臺灣臺北地方法院檢察署94年度偵字第8376號
    、13128號、94年度偵續字第426號案卷核閱屬實；又查案外
    人賴朝旭向臺灣臺北地方法院檢察署申告被告乙○○、甲○○、丙○○之犯罪事實，與本件自訴人申告被告乙○○、甲○○、丙○○之犯罪事實完全相同，業經本院核閱比對明確
    ；雖自訴人主張被告3人涉犯之犯罪罪名與案外人賴朝旭主
    張者不盡一致，然依前開說明，並不致影響同一案件與否之
    判斷；又依自訴人所主張之犯罪事實觀之，顯係認被告三人
    係共犯刑法第214條使公務員登載不實及同法第356條毀損債
    權之犯罪，所涉2罪間並有方法目的之牽連犯關係，其中刑
    法第214條為非告訴乃論之罪，是依前開說明，凡檢察官就
    此一案件依刑事訴訟法第228條規定開始偵查者，即已不能
    再行自訴，惟自訴人卻於同一案件業經案外人賴朝旭於94
    年1月13日、同年7月22日先後提出告訴並經檢察官依刑事訴
    訟法第228條規定，分為94年度偵字第8376號、13128號開始
    偵查後，又於94年7月26日具狀就同一犯罪事實向本院就被
    告乙○○、甲○○、丙○○提出本件自訴，依前開說明，乃
    不得提起自訴而提起，自應諭知自訴不受理之判決，並不經
    言詞辯論為之。
據上論結，應依刑訴訟法第323條第1項、第334條、第343條、第
307條，判決如主文。
中　　華　　民　　國　　94　　年　　12　　月　　27　　日
            　　　刑事第十二庭  審判長法　官　李英豪
                                      法  官  胡宏文
                                      法  官  張永宏
以上正本證明與原本無異
如不服本判決應於送達後10日內向本院提出上訴狀
                　　　　　　　　　　　書記官　楊灥
中　　華　　民　　國　　94　　年　　12　　月　　27　　日
